臺灣彰化地方法院交通事件裁定       100年度交聲字第1060號
移送機關即
原處分機關  交通部公路總局台中區監理所彰化監理站
異  議  人
即受處分人  陳賴秀琴
上列異議人因違反道路交通管理處罰條例案件，對於交通部公路
總局臺中區監理所彰化監理站民國100 年6 月13日所為之處分（
原處分案號：彰監四字第裁64-AEY947230號裁決書）聲明異議，
本院裁定如下：
    主  文
原處分撤銷。
陳賴秀琴不罰。
    理  由
一、原處分意旨略以：本件異議人即受處分人陳賴秀琴（下稱異
    議人）所有車牌號碼EYF-333 號輕型機車（下稱系爭機車）
    於民國（下同）100 年4 月18日14時30分許，在臺北市○○
    ○路358 巷16號因「停車方式未依規定（未懸掛車牌）」違
    規，經臺北市政府警察局內湖分局以其有違反道路交通管理
    處罰條第56條第1 項第9 款規定之行為，掣開違反道路交通
    管理事件通知單（單號：北市警交字第AEY947230 號）逕行
    舉發，並經原處分機關於100 年6 月13日以彰監四字第裁64
    -AEY9472 30 號裁決書，裁處罰鍰新臺幣（下同）600 元，
    於法應無不合等語。
二、聲明異議意旨略以：系爭機車已於100 年2 月10日辦理報廢
    ，並將該車交給某回收商，是伊並無違規停車，原裁罰有誤
    ，請求鈞院撤銷原處分等語。
三、按汽車駕駛人停車時，有停車時間、位置、方式、車種不依
    規定者，處600 元以上1200元以下罰鍰，道路交通管理處罰
    條例第56條第1 項第9 款定有明文，又前述所稱汽車，在解
    釋上除了同條例有特別規定外，亦應包括機器腳踏車在內，
    同條例第92條第1 項及道路交通安全規則第2 條第1 項第1
    款亦規定甚明。是以上開違規行為之處罰，專以處罰車輛（
    包含機器腳踏車）駕駛人為要件，且同條例亦無其他規定在
    此情形得對「汽車（機器腳踏車）所有人」予以併罰，則行
    政機關自不得逾越法律之規定，對「汽車（機器腳踏車）所
    有人」為處罰。次按法院受理交通事件，準用刑事訴訟法之
    規定；又犯罪事實應依證據認定之，無證據不得認定犯罪事
    實，道路交通管理處罰條例第89條前段、刑事訴訟法第154
    條第2 項亦分別定有明文。再按認定犯罪事實所憑之證據，
    雖不以直接證據為限，間接證據亦包括在內；然而無論直接
    或間接證據，其為訴訟上之證明，須於通常一般之人均不致
    有所懷疑，而得確信其為真實之程度者，始得據為有罪之認
    定，倘其證明尚未達到此一程度，而有合理之懷疑存在時，
    即應為有利於被告之認定（最高法院30年上字第816 號判例
    、76年台上字第4986號判例參照）。是前揭刑事訴訟法上之
    罪疑唯輕之原則，於法院審理交通聲明異議案件時，亦有所
    適用。
四、經查：本件系爭機車業經異議人於100 年2 月10日辦理報廢
    並繳回牌照，有機車車籍查詢、機車異動歷史查詢各1 紙在
    卷可稽，堪予認定。又異議人雖無法提供收受前開報廢機車
    回收商之確切資料，惟本件違規地點係位在臺北市，而異議
    人係居住在彰化縣，衡情異議人實無大費周章將已報廢機車
    從彰化縣運至臺北市停放之必要；再者，車主既已將車輛報
    廢，拋棄該車之所有權，已喪失該車之所有權，又豈能課予
    監督回收業者是否確實將已報廢之車輛收回拆解之責，是異
    議人辯稱系爭機車業已報廢並交予回收商，該車所涉及之交
    通違規與異議人無涉等語，即非不可信，況且本件並無證據
    足以認定本件異議人確為違規當時之汽車駕駛人，實難僅以
    異議人為前車主，即遽認本件交通違規為異議人所為。綜上
    所述，舉發機關既然無其他積極證據足以證明異議人確有停
    車方式不依規定，自應為有利於異議人之認定，原處分機關
    不察，遽依道路交通管理處罰條例第56條第1 項第9 款予以
    裁罰，容有未洽，本件異議為有理由，應由本院將原處分撤
    銷，並為異議人不罰之諭知，以資適法。
五、據上論斷，應依道路交通管理處罰條例第87條第2 項、道路
    交通事件處理辦法第19條前段，裁定如主文。
中    華    民    國    100     年    11    月    14  日
                  交通法庭          法  官  鮑慧忠
以上正本證明與原本無異。
如不服本裁定，應於裁定送達後五日內向本院提出抗告狀(須附
抗告狀繕本 )。
中    華    民    國   100    年    11    月    14    日
                                    書記官  林子惠